【裁判字號】    91,交聲,515
【裁判日期】    920307
【裁判案由】    聲明異議
【裁判全文】
臺灣臺南地方法院交通事件裁定                    九十一年度交聲字第五一五號
    移
    受處分人
    即異議人  陳宏賽即甲○○
右列受處分人因違反道路交通管理處罰條例案件，對於交通部公路總局嘉義區監理所
台南監理站民國九十一年十二月三日所為之裁決處分（處分案號：南監五字第裁七四
—Ｚ00000000號）聲明異議，本院裁定如左：
    主  文
異議駁回。
    理  由
一、聲明異議意旨如附件聲明異議狀所載。
二、按汽車駕駛人，駕駛聯結車、大客車、大貨車，有使用註銷之駕駛執照駕車者，
    汽車所有人及駕駛人各處新臺幣四萬元以上八萬元以下罰鍰，並當場禁止該汽車
    駕駛人繼續駕駛及扣留其車輛牌照；並吊扣其汽車牌照三個月，道路交通管理處
    罰條例第二十一條之一第一項第五款、第三項分別定有明文。
三、經查：
    （一）本件受處分人即異議人陳宏賽所有之車牌號碼８Ｖ─６２６號自用大貨車
          ，係於民國九十一年十月二十四日十一時十六分許，由其僱用之司機郭宗
          明所駕駛，在行經國道一號南向一三七公里二百公尺處時，為警攔獲司機
          郭宗明係使用註銷之職業大貨車駕駛執照駕駛該大貨車，經內政部警政署
          國道公路警察局第二警察隊造橋分隊員警以司機郭宗明違反道路交通管理
          處罰條例第二十一條之一第一項第五款之規定為由開單舉發，移送機關即
          交通部公路總局嘉義區監理所台南監理站並引舉發單為證裁決異議人罰鍰
          新臺幣六萬元，並吊扣該大貨車汽車牌照三個月等情，有該監理站九十一
          年十二月三日南監五字第裁七四—Ｚ00000000號違反道路交通管
          理事件裁決書及內政部警政署國道公路警察局公警局交字第Ｚ00000
          000號舉發違反道路交通管理事件通知書各一份在卷可參，且為異議人
          所不爭執。而該輛大貨車自八十九年十二月四日起即登記在異議人名下而
          為其所有，且本件大貨車司機郭宗明之職業大貨車駕駛執照因逾審驗日期
          而未申請審驗已達一年以上，業經交通部公路總局高雄區監理所自九十一
          年九月三日起逕行註銷駕駛執照乙節，亦有汽車行車執照及汽車駕照基本
          資料明細各一紙在卷可憑，故異議人所有之上開大貨車，有於前開時、地
          ，由駕駛人郭宗明使用註銷之駕駛執照駕駛之違規事實，應堪認定。
    （二）次按，道路交通管理處罰條例第二十一條之一第一項、第三項規定大貨車
          等汽車所有人，因駕駛人有使用註銷之駕駛執照駕駛、無照駕駛、駕照吊
          扣期間駕車等違規事由，亦應同受罰鍰處罰並吊扣該車之牌照，係因聯結
          車、大客車、大貨車等車輛，車體龐大堅固，載運貨物或人員之數量亦多
          ，如駕駛不慎而發生交通事故，所造成之財物損失及人員傷亡情況，均比
          一般車輛肇事來得嚴重，故前開車輛行駛於道路上，對於其他用路人或車
          上之乘客而言，本具有較大之危險性；另前述車輛之駕駛人，客觀上復係
          為汽車所有人所使用，並接受汽車所有人之指示而為之服勞務，汽車所有
          人亦因此而獲取車輛營運之利益，故汽車所有人對於駕駛人原應負起嚴格
          監督管理之義務。基此，為加強右述大型車輛之行車安全，並期汽車所有
          人共負維護交通秩序及確保交通安全之責，如前述車輛之汽車駕駛人有處
          罰條例第二十一條之一第一項各款之違規情形，除對駕駛人予以處罰外，
          對汽車所有人亦科以罰鍰，並吊扣汽車牌照，以促其同負監督注意義務。
          雖本件受處分人陳宏賽即甲○○辯稱：該駕駛人郭宗明係異議人公司於八
          十九年二月二十六日開始僱用，且僱用之始即有讓郭宗明簽合約書以明責
          任，而郭宗明在每次出車時異議人公司均會詳細查驗駕照，異議人並無違
          背查驗駕照義務，係因交通單位裁決註銷駕照之通知書僅送達至郭宗明住
          處，異議人公司無從自駕照上得知其已遭註銷之情事，而得禁止其駕駛之
          可能云云。惟按職業汽車駕駛人之駕駛執照，應自發照之日起，每滿三年
          審驗一次，並於審驗日期前後一個月內向公路監理機關申請審驗，經審驗
          不合格者，扣繳其駕駛執照，俟審驗合格後發還之；職業汽車駕駛人，不
          依規定期限，參加駕駛執照審驗者，處一百元以上二百元以下罰鍰；逾期
          一年以上者，逕行註銷其駕駛執照，道路交通安全規則第五十四條，道路
          交通管理處罰條第二十六條分別定有明文。而查本件駕駛人郭宗明係於八
          十七年七月十日取得職業大貨車駕照，有上開汽車駕照基本資料明細可稽
          ，而公路監理單位核發之職業汽車駕照，其指定審驗日期係登載於駕駛執
          照右下角，係為清晰可知悉之處乙節，亦經交通部公路總局高雄區監理所
          以九十二年一月二十九日高監駕字第０九二０００四二九六號函敘明在卷
          可按，足見本件駕駛人郭宗明所持有之駕駛執照其上原已登載有指定之審
          驗日期，且其亦應自指定審驗日期即九十年七月十日起一個月內主動向公
          路監理機關申請審驗甚明，而觀諸本件駕駛人郭宗明使用註銷駕駛執照駕
          駛前開大貨車之違規事實，係發生在九十一年十月二十四日，有前開舉發
          單可稽，已逾指定之審驗日期一年有餘，而該指定審驗日期又原已登載在
          駕駛執照右下角，為一般察看該駕照者可輕易知悉之處，足認本件異議人
          若在郭宗明每次出車時均有【確實、詳細】查驗其駕照，當可知悉郭宗明
          之駕照已逾指定之審驗日期一年有餘，且已有遭逕行註銷駕照之可能，顯
          見異議人並未如其所言有於駕駛人出車前查驗駕照，從而其並未善盡查證
          駕駛人駕照資格之注意義務，即堪認定！而案發時郭宗明既係駕駛異議人
          所有之大貨車，異議人對之本有監督管理之責，況異議人只需取得駕駛人
          之書面同意，即可據以向監理機關申請查詢該職業駕駛人之違規情形，是
          本件駕駛人郭宗明既係使用註銷之駕駛執照駕駛大貨車，異議人又為汽車
          所有人，依前開規定即應受罰，是其前開所辯，要係卸責之詞且不足採。
    （三）綜上所述，本件受處分人陳宏賽即甲○○之司機郭宗明，於右述時、地有
          使用註銷之駕駛執照駕駛大貨車在道路上行駛之事實，既堪認定，而異議
          人又為該輛大貨車之汽車所有人，則移送機關即交通部公路總局嘉義區監
          理所台南監理站，據此並引用前開道路交通管理處罰條例第二十一條之一
          第一項第五款、第三項規定，裁處異議人罰鍰新臺幣六萬元，並吊扣其汽
          車牌照三個月，於法尚無不當。本件異議經核並無理由，應予以駁回。
四、據上論斷，應依道路交通案件處理辦法第十九條，裁定如主文。
中      華      民      國      九十二      年      三      月    七    日
                                  臺灣臺南地方法院交通法庭
                                      法  官  張  瑛  宗
右正本證明與原本無異
如不服本裁定應於送達後五日內向本院提出抗告狀
                                      書記官  陳  志  德
中      華      民      國      九十二      年      三      月   十二   日


司法院資訊處製作；財團法人民間司法改革基金會備份。
